【裁判字號】    98,消債更,94
【裁判日期】    980331
【裁判案由】    聲請更生程序
【裁判全文】
臺灣高雄地方法院民事裁定            98年度消債更字第94號
聲  請  人  甲○○
上列當事人聲請消費者債務清理事件，本院裁定如下：
    主  文
聲請駁回。
聲請費用由聲請人負擔。
    理  由
一、按債務人不能清償債務或有不能清償之虞者，得依本條例所
    定更生或清算程序，清理其債務，消費者債務清理條例第3
    條定有明文。又聲請更生或清算不合程式或不備其他要件者
    ，法院應以裁定駁回之，但其情形可以補正者，法院應定期
    間先命補正，復為同條例第8條所明定。
二、本件聲請意旨略以：其於民國97年6 月間有以書面向最大債
    權金融機構陽信商業銀行股份有限公司（下稱陽信銀行）請
    求共同協商債務清償方案，因其未能接受顯足以負擔之還款
    方案，致協商不成立，而聲請人目前係任職於乙○資訊有限
    公司，每月收入新台幣（下同）50,000元，尚需支付每月房
    貸12,410元，並扶養配偶及未成年子女兩名，是其於扣除必
    要生活費用後業幾無法維生而已不能清償債務，而其所負無
    擔保或無優先權之債務總額並未逾1, 200萬元，復未經法院
    裁定開始清算程序或宣告破產，爰依法聲請更生等語。
三、經查：
  (一)聲請人於前所為與最大債權金融機構前置協商不成立之原因
    乃為「未能接受顯足以負擔之還款方案。說明：依前置協商
    還款方案試算表，可分配餘額總計19,773元，建議還款方案
    為96期、年利率5 ﹪、期付金17,709元，債務人不同意本還
    款方案」，此有陽信銀行97年6 月20日前置協商不成立通知
    書（台灣屏東地方法院97年度消債更字第432 號卷第39頁）
    在卷可稽。
  (二)聲請人自85年1 月起迄今均任職於乙○資訊有限公司，每月
    收入50,000元，此有聲請人提出之乙○資訊有限公司在職證
    明、收入切結書、財政部高雄市國稅局94、95、96年度綜合
    所得稅各類所得資料清單（台灣屏東地方法院97年度消債更
    字第432 號卷第22之1 頁、第24至27頁）附卷可稽，是聲請
    人任職於乙○資訊有限公司，每月所得約有50,000元之事實
    ，已可認定。
  (三)聲請人雖主張其債務共計2,744,770 元（含有擔保債務及無
    擔保債務），每月尚需支付房貸12,410元，及扶養配偶與未
    成年子女兩名，是其於扣除必要生活費用後，無法負擔任何
    還款方案，致協商不成立云云，此有聲請人所提出之財團法
    人金融聯合徵信中心個人資料（信用報告）回覆書、債權人
    清冊、每月繳納房貸之轉帳存摺明細（台灣屏東地方法院97
    年度消債更字第432 號卷第51頁）為佐。然查聲請人之配偶
    丙○○於95、96年度之所得總額分別為576,724 元、325,93
    9 元，即95、96年度之平均月收入分別為48,060元、27,162
    元，此有丙○○之財政部高雄市國稅局95、96年度綜合所得
    稅各類所得資料清單（台灣屏東地方法院97年度消債更字第
    432 號卷第32、33頁）附卷為佐，且聲請人目前於福人工程
    顧問有限公司擔任會計，月收入為25,000元，亦有聲請人配
    偶丙○○薪資袋（台灣屏東地方法院97年度消債更字第432
    號卷第30頁）為憑，則聲請人配偶每月既有固定工作收入25
    ,000 元 ，且已逾內政部公告之97年度台灣省每人每月最低
    生活費為9,829 元，聲請人對其配偶自無扶養義務，是聲請
    人每月所為扶養配偶支出，難認為必要費用。復審諸聲請人
    已負債而謂不能清償，其自須以較低之標準生活而節忖開銷
    用以償債始符誠信，其自不得以無負債人員之一般生活標準
    以上而同為要求，是以聲請人之必要生活費用支出乃為維持
    自己生活所需之最低生活費用，亦應按內政部公告之97年度
    台灣省每人每月最低生活費為9,829 元計算。則以聲請人每
    月收入50,000元，扣除本院所認定聲請人每月必要生活費用
    9,829 元及聲請人所陳稱扶養兩名未成年子女費用5515元（
    2714＋2801＝5515，前揭屏東地方法院卷第13頁）、房貸12
    410 元後，聲請人每月有22,246元可供清償債務。
  (四)聲請人每月既有22,246元可供清償債務，顯然聲請人應能接
    受上揭前置協商不成立通知書上所載最大債權銀行建議之還
    款方案「96期、年利率5 ﹪、期付金17,709元」，是聲請人
    應有償債能力，而非不能清償債務。
四、綜上，本件聲請人尚無「不能清償債務或不能清償之虞」，
    其更生之聲請即不符消費者債務清理條例第3 條所定要件，
    且上開欠缺又屬無從補正，依首揭說明，自應駁回其聲請，
    爰裁定如主文。至聲請人另於98年3 月3 日具狀向本院聲請
    就本院97年度司執字第44270 號強制執行事件，對聲請人所
    有財產所為強制執行程序，依消費者債務清理條例第19條規
    定聲請停止強制執行之保全處分等語，因本件聲請人聲請更
    生，並無理由，應予駁回，已如上述，是聲請人聲請上揭保
    全處分，已無聲請實益，自應予一併駁回之。
中    華    民    國    98    年    3     月    31    日
              民事第一庭    法  官  郭瓊徽
上為正本係依原本作成。
如不服本裁定，應於裁定送達後10日內，以書狀向本院提出抗告
，並繳納抗告費新臺幣1 千元。
中    華    民    國    98    年    3     月    31    日
                            書記官  簡文清


司法院資訊處製作；財團法人民間司法改革基金會備份。
